【裁判字號】    89,訴,1094
【裁判日期】    891011
【裁判案由】    殺人未遂
【裁判全文】
臺灣桃園地方法院刑事判決                        八十九年度訴字第一九四號
    公  訴  人  台灣桃園地方法院檢察署檢察官
    被      告  丙  ○
    指定辯護人  本院公設辯護人  甲○○
右列被告因殺人未遂案件，經檢察官提起公訴，（八十九年度偵字第九八七七號），
本院判決如左：
    主  文
本件公訴不受理。
    理  由
一、公訴意旨略以：被告丙○為丁○○祖父，於民國八十九年六月三十日在桃園縣桃
    園市○○○街二一一號八樓住處，被告丙○向被害人丁○○提及請被害人丁○○
    提出之土地及所有權狀，以便為被告丙○之子向保全公司求職作保之用，當場為
    被害人丁○○拒絕。嗣於同年七月二日上午，被告丙○於上址再度提起該事，責
    難被害人丁○○當時買房子，頭期款二十萬元係被告丙○提供，被害人丁○○聞
    知乃應以：你無憑無據云云，引起被告丙○不滿，乃前往桃園縣警察局桃園分局
    中壢派出所找來警員，一同返回該處，擬當警員之面與被害人丁○○理論，因被
    害人丁○○一再否認向被告丙○拿過前開款項，被告丙○一時控制不住內心激動
    之情，竟本於殺人犯意，持其所有之單刃水果刀一把，上前往被害人丁○○要害
    之左下胸部猛刺一刀，至被害人丁○○因此受有左下胸部長二‧五公分，深度不
    可測之穿刺傷，幸經在場警員上前制止，並將被害人丁○○送醫急救始，使倖免
    於難，因認被告丙○涉有行法第二百七十一條第二項、第一項殺人未遂罪嫌。
二、按告訴乃論之罪，未經告訴者，應諭知不受理之判決，刑事訴訟法第三百零三條
    第三款定有明文。又殺人未遂與傷害之區別，在於行為人下手加害時有無死亡之
    預見為斷，其受傷之多寡，輕重如何，是否為致命部位，有時雖藉可為認定有無
    殺意之心證，然究不能據為絕對標準，該項殺人或傷害之主觀犯意認定，仍須參
    酌各方面直接、間接證據綜合判斷之，非得以推測或擬制之方法，以為裁判之基
    礎，此迭經最高法院著有十八年上字第三六七號、十九年上字第七一八號判例闡
    明上旨，而經綜合判斷認行為人係以傷害之主觀犯意行兇者，因傷害罪為告訴乃
    論之罪，苟未經合法告訴，當應為不受理之判決。
三、本件公訴人指被告丙○涉嫌殺害被害人丁○○未遂，係以被告持之行兇水果刀具
    有相當殺傷力，且其下手部位復為人體胸部之要害部位，並於下手之際，直呼要
    被害人死云云為憑，固非全然無據，然訊之被告堅決否認殺人犯行，辯稱案發之
    際，急怒攻心，乃隨手抓起桌面上的水果刀揮動，意在威嚇被害人還錢，不慎傷
    及被害人等語。經查，被告與被害人誼屬祖孫，雖被害人並非被告自然之直系血
    親，而係被告收養胞兄之子謝寶漢，謝寶漢之子來台依親，但被告為圖香火之續
    ，過繼兄長之子，使第三代傳人即被害人得以來台求學謀生，血脈相連，期盼之
    情至為殷切，諒不致因一時氣憤而置於被害人於死地。且被告於行兇之前，尚且
    求助於警局，於警員抵達現場，仍談判未果，始隨手以桌面上之水果刀刺傷被害
    人等情，復為證人乙○○即承辦本案警員到庭結證屬實，顯然被告絕非預謀殺人
    ，否則要無請求警員到場，又於警員在場之際行兇之可能，足見被告行兇之際，
    確係出於一時氣憤，於凶器之選擇，亦不過係隨手可得之物，並非以該水果刀足
    以致人於死為選擇之依據。而行兇之水果刀，為單刃刀，全長含刀鞘二十一公分
    、刀柄長九公分、刀刃長十公分，業經本院勘驗無誤，製有勘驗筆錄及照片足稽
    ，為平常家用之水果刀，被告持以行兇，造成被害人左下胸部長二‧五公分，深
    度不可測之穿刺傷，固有診斷證明書在卷可按，然經本院調閱被害人住院治療之
    病歷資料所示：被害人入院急診時生命跡象穩定（血壓一○四／五三，心跳七八
    ／分，呼吸二十次／分），於八十九年七月二日入院治療進行手術後，於同年月
    五日即出院，有行政院衛生署桃園醫院八十九年九月四日桃醫醫秘字第○八五○
    ○號函附病歷資料可參，是被害人受傷部位雖係要害，但傷勢並非嚴重，於被害
    人於並非致命之傷害，且被告僅刺被害人一刀，於警員阻攔之後，即棄刀就捕，
    亦經證人乙○○證述在卷，可見被告雖持刀被害人左胸部下側要害部位，但下手
    並不猛烈，益徵被告持刀行兇並無殺意，其下手之際呼嚇：「給你死」等語，無
    非虛張聲勢，藉以洩憤之詞。綜上推論，可認被告持刀行兇，意在傷害，而非意
    在殺人，公訴人指被告涉嫌殺人未遂，尚有未洽，其基於傷害之故意，而傷害被
    害人，應論以刑法第二百七十七條第一項普通傷害罪。本案被害人並未就被告傷
    害之犯行提出告訴，於本院審理中復表明不願追究被告之犯行，核諸首揭法文，
    本案應為不受理之判決，以符法治。
四、據上論斷，應依刑事訴訟法第三百零三條第三款、第三百零七條判決如主文。
中      華      民      國      八十九      年      十    月    十一    日
                                  臺灣桃園地方法院刑事第五庭
                                      法  官  楊  得  君
右正本證明與原本無異。
如不服本判決，應於判決送達後十日內向本院提出上訴狀( 應附繕本 )，上訴於臺灣
高等法院。
                                      書記官  簡  慧  瑛
中       華      民      國     八十九      年      十    月    十三    日


司法院資訊處製作；財團法人民間司法改革基金會備份。
